臺灣基隆地方法院刑事判決　　　　　　　96年度交訴字第27號
公　訴　人　臺灣基隆方法院檢察署檢察官
被　　　告　甲○○
上列被告因交通肇事逃逸等案件，經檢察官提起公訴（96年度調
偵字第83號），被告就被訴事實為有罪之陳述，經本院合議庭裁
定由受命法官獨任以簡式審判程序審理，判決如下：
    主  文
甲○○服用酒類，不能安全駕駛動力交通工具而駕駛，處有期徒
刑肆月，減為有期徒刑貳月，如易科罰金以新台幣壹仟元折算壹
日；又駕駛動力交通工具肇事，致人受傷而逃逸，處有期徒刑柒
月，減為有期徒刑月又拾伍日，如易科罰金以新台幣壹仟元折
算壹日。應執行有期徒刑伍月，如易科罰金以新台幣壹仟元折算
壹日，緩刑年。
其餘被訴過失傷害部分公訴不受理。
    事  實
一、甲○○之普通汽車駕駛執照於民國93年6月18日遭吊銷，竟
    仍於民國96年3月19日下午5時許起至6許止，在臺北縣瑞芳
    鎮○○街4號，其所經營之麵店，與3位不詳姓名友人共同飲
    用威士忌酒1瓶後，已達不能安全駕駛動力交通工具，猶於
    當日下午6時許，無照駕駛其母親王吳秀美所有車號6109-DJ
    號自小客車載送該3名友人下山後，復獨自駕車沿臺北縣瑞
    芳鎮○○路，由瑞芳鎮區向金瓜石方向行駛。甲○○駕車原
    應注意車前狀況及酒後已達不能安全駕駛動力者，不得駕駛
    汽車之規定，詎其於當日下午7時50分許，駕駛上開自小客
    車，在行經臺北縣瑞芳鎮○○路臺縣政警局瑞芳分局九份派
    出所前，能注意竟疏於注意車前狀況，致其所駕駛之自小客
    車右前側撞及行人乙○○，使乙○○因而受有頭部外傷合併
    頭皮撕裂傷、左側脛骨骨折、骨盆骨折及全身多處挫傷之傷
    害（過失傷害部分業經撤回告訴，詳後述）。然甲○○於肇
    事後，並未留在現場照護及聯絡救治傷者，反而駕車駛離現
    場，逃回其經營麵店對面之其家族出租他人經營之統一商店
    倉庫睡覺。案經警循線通知其到案，於96年3月20日凌晨0時
    13分對其實施吐氣酒精濃度測試，測得0.54MG/L，又於96年
    3月20日凌晨0時28分再次檢測為0.46MG/L，而查知上情。
二、案經乙○○訴由臺北縣政府警察局瑞芳分局報告臺灣基隆地
    方法院檢察署檢察官偵查起訴。
    理  由
壹、程序事項
    本案被告甲○○所犯者非為死刑、無期徒刑、最輕本刑為3
    年以上有期徒刑之罪或高等法院管轄之第一審案件，其於準
    備程序進行中，先就被訴事實為有罪之陳述，經告知其簡式
    審判程序之旨，並聽取公訴人、被告之意見後，本院業已依
    刑事訴訟法第273條之1第1項規定，裁定由受命法官獨任以
    簡式審判程序進行本案之審理。且依同法第273條之2規定，
    簡式審判程序之證據調查，不受同法第159條第1項、第161
    條之2、第161條之3、第163條之1及第164條至第170條規定
    之限制，合先敘明。
貳、實體事項（有罪部分）
一、上揭事實業據被告甲○○於本院準備程序、審理時自白，且
    其於96年3月20日凌晨0時13分、0時28分許，經以吐氣酒精
    濃度測試器測得其吐氣所含酒精成份為0.54MG/L、0.46MG/L
    毫克，並經警測試觀察，發現有作平橫動作，被告有手腳部
    顫抖，有含糊不清、腳部不穩跡象，認不能安全駕駛，又經
    警以酒後生理平衡檢測結果，亦認不能安全駕駛，有臺北縣
    政府警察局瑞芳分局道路交通事故當事人酒精測定紀錄表2
    份、刑法第185條之3案件測試觀察紀錄表及汽機車駕駛人酒
    後生理平衡檢測紀錄表各1份在卷可憑。按刑法第185條之3
    之公共危險罪係屬抽象危險犯，不以發生具體危險為必要，
    且服用酒類不能安全駕駛動力交通工具之認定，參考德國、
    美國之認定標準，對於酒精濃度呼氣已達每公升0.55毫克或
    血液濃度達百分之0.11以上，肇事率為一般正常人之10倍，
    應認為已達不能安全駕駛之標準（參法務部法檢字第0016
    69號函）；次按人體內酒精含量係由開始飲酒之零含量，依
    飲酒量漸漸累積增加，並在完成飲酒時酒精含量達到最高，
    隨後依人體之代謝作用逐漸代謝，因此，若對人體實施酒測
    之時間距飲酒後駕車已有一段時間，其實施酒測得到之酒精
    濃度自當小於飲酒後駕車時之酒精濃度。查被告自承在96年
    3月19日下午5時許與友人飲酒，而本件車禍發生時間係在晚
    上7時50分許，而酒測時間為次日凌晨0時13分、0時28分，
    有道路交通事故現場圖、台北縣政府警察局瑞芳分局道路交
    通事故當事人酒精測定紀錄表附卷可參，是被告於飲酒後駕
    車之時間約為96年6月19日晚上6時、7時50分許，與實施酒
    測之時間相距已達約6、4小時左右，且依交通部運輸研究所
    77年針對國人進行實驗研究指出，人體每小時之血液中酒精
    濃度代謝速率為0.0132%（即13.2MG/DL），換算成呼氣中酒
    精含量代謝率，為每小時每公升0.0628毫克，依此推算，6
    小時之呼氣中酒精含量代謝率為0.3768毫克，4小時之呼氣
    中酒精含量代謝率為0.2512毫克，被告於駕車之時間約為96
    年6月19日晚上6時、7時50分許體內所含呼氣酒精濃度為每
    公升0.7912至0.9168毫克間，更已逾前揭不能安全駕駛之標
    準，換言之，被告於駕車之時間約為96年6月19日晚上6時、
    7時50分許體內之所含呼氣酒精濃度亦已超過每公升0.55 毫
    克。依前揭說明，被告駕車時確已達不能安全駕駛動力交通
    工具之程度甚明。至於被告肇事逃逸部分，業據被告於本院
    準備程序、審理時自白，核與告訴人乙○○指訴之情節相符
    ，並有道路交通事故調查報告表(一)(二)各1份及現場與肇事車
    輛照片15張在卷可考，被告前開自白均與事實相符，可以採
    信。本件事證明確，其犯行堪以認定，應依法論科。
二、論罪科刑：
　(一)核被告所為，係犯刑法第185條之3之服用酒類不能安全駕駛
    動力交通工具而駕駛罪、刑法第185條之4之肇事逃逸罪。
  (二)被告所犯上開2罪，犯意各別，行為不同，應分論併罰。
  (三)爰審酌被告於酒後注意能力減退仍駕駛動力交通工具，置自
    己及他人生命財產安全於不顧，且明知不論其駕車肇事後是
    否應負刑事過失責任，均應先對傷者加以救護，以減少死傷
    ，此亦為人類對生命、身體之基本尊重，詎被告於肇事後竟
    只顧念排除自己之刑事責任，漠視被害人所受之身體傷害，
    不僅未積極加以救護，反而駕車逃逸，其行為所造成之危害
    非輕及其犯罪後坦承犯行之態度等一切情狀，分別量處如主
    文所示之刑。
  (四)按犯罪在96年4月24日以前者，除中華民國96年罪犯減刑條
    例另有規定外，有期徒刑、拘役或罰金，減其刑期或金額2
    分之1，中華民國96年罪犯減刑條例第2條第1項第3款定有明
    文。本件被告所犯上開2罪，犯罪均在96年4月24日以前，與
    上開條例規定相符，均減輕其刑2分之1，並諭知易科罰金之
    折算標準及定其應執行之刑。
  (五)末查被告前未曾受有期徒刑以上刑之宣告，有臺灣高等法院
    被告前案紀錄表附卷可憑，於本案審理期間，已知悔悟，並
    與被害人達成和解，有和解筆錄在卷可憑，被告經此教訓，
    當知所警惕，信無再犯之虞，因認對其宣告之刑以暫不執行
    為適當，爰併予宣告緩刑3年，以啟自新。
參、不受理部分（被訴過失傷害部分）
一、公訴意旨略以：被告甲○○飲酒後於96年3月19日晚上6時許
    ，駕駛其母親王吳秀美所有車號6109-DJ號自小客車沿臺北
    縣瑞芳鎮○○路，由瑞芳鎮區向金瓜石方向行駛，甲○○駕
    車原應注意車前狀況及酒後已達不能安全駕駛動力者，不得
    駕駛汽車，而依當時天侯雨，夜間有照明，路面柏油舖裝，
    濕潤無缺陷，又無障礙物，視距良好，並無不能注意之情事
    。詎甲○○於當日下午7時50分許，駕駛上開自小客車，在
    行經臺北縣瑞芳鎮○○路臺縣政警局瑞芳分局九份派出所前
    ，能注意竟疏於注意，致其所駕駛之自小客車右前側撞及行
    人乙○○，使乙○○因而受有頭部外傷合併頭皮撕裂傷、左
    側脛骨骨折、骨盆骨折及全身多處挫傷之傷害。案經乙○○
    訴由臺北縣政府警察局瑞芳分局報告偵辦，因認被告此部分
    涉有刑法第284條第1項前段之過失傷害罪嫌。
二、按告訴乃論之罪，告訴人於第一審辯論終結前得撤回其告訴
    ，又告訴經撤回者，應諭知不受理之判決，刑事訴訟法第23
    8條第1項、第303條第3款定有明文。
三、查本件告訴人乙○○告訴被告過失傷害案件，起訴書認係觸
    犯刑法第284條第1項前段之過失傷害罪，依同法第287條前
    段之規定，須告訴乃論。茲據告訴人具狀撤回告訴，有撤回
    告訴聲請狀在卷可考，依照首開說明，此部分逕為諭知不受
    理之判決。
據上論斷，應依刑事訴訟法第273條之1第1項、第284條之1、第
299條第1項前段、第303條笫3款，刑法第185條之3、第185條之4
、第51條笫5款、第41條笫1項前段、第2項、第74條第1項第1款
，刑法施行法第1條之1，第中華民國96年罪犯減刑條例第2條笫1
項第3款、第7條、第9條、第10條笫1項，判決如主文。
本案經檢察官丙○○到庭執行職務。
中　　華　　民　　國　　96　　年　　12　　月　　31　　日
                  交通法庭法  官  鄭景文
以上正本證明與原本無異。
對於本件判決如有不服，應於收受送達後10日內，向本院提出上
訴書狀，上訴於臺灣高等法院，並按他造當事人之人數附具繕本
。其未敘述上訴理由者，並得於提起上訴後10日內向本院補提理
由書狀，且須按他造當事人之人數附具繕本。「請勿逕送臺灣高
等法院」
中　　華　　民　　國　　96　　年　　12　　月　　31　　日
                          書記官  李繼業
所犯法條：
刑法第185條之3（重大違背義務致交通危險罪）
    服用毒品、麻醉藥品、酒類或其他相類之物，不能安全駕駛
    動力交通工具而駕駛者，處1年以下有期徒刑、拘役或3萬元
    以下罰金。
中華民國刑法第185條之4（肇事遺棄罪）
    駕駛動力交通工具肇事，致人死傷而逃逸者，處6月以上5年
    以下有期徒刑。
